臺灣桃園地方法院刑事判決　　　　　　 96年度簡上字第380號
上訴人即被告　丙○○
上列上訴人即被告因藏匿人犯案件，不服本院刑事庭中華民國96
年6 月29日96年度壢簡字第1315號第一審刑事簡易判決（聲請簡
易判決處刑案號：96年度偵字第10736 號、第11173 號），提起
上訴，本院管轄之第二審合議庭判決如下：
    主  文
上訴駁回。
    事  實
一、丙○○與甲○○係男女朋友，其明知丁○○係與甲○○等人
    共同涉犯擄人勒贖等案件 (業經臺灣桃園地方法院檢察署檢
    察官以96年度偵字第4205號、第4361號、第4866號、第6667
    號提起公訴）之犯人，並知悉甲○○於民國96年2 月28日因
    上開案件遭警方逮捕，竟仍基於藏匿犯人之犯意，自96年3
    月間某日起至同年4 月25日止，提供桃園縣楊梅鎮○○路20
    7 巷120 弄16號居處供丁○○居住，而藏匿犯人丁○○。嗣
    於96年4 月25日晚間10時許，丙○○與丁○○自上址相偕共
    乘車號4107-MN 號自用小客車外出時，在中壢市○○○街與
    光輝街口為警查獲，始偵悉上情。
二、案經桃園縣政府警察局刑事警察大隊報請臺灣桃園地方法院
    檢察署檢察官偵查後聲請簡易判決處刑。
    理  由
一、按被告以外之人於檢察事務官、司法警察官或司法警察調查
    中所為之陳述，與審判中不符時，其先前之陳述具有較可信
    之特別情況，且為證明犯罪事實存否所必要者，得為證據，
    刑事訴訟法第159 條之2 定有明文。經查，證人丁○○於警
    詢中所為證述雖屬傳聞證據，惟該警詢過程不僅查無違法取
    證之瑕疵存在，且證人丁○○於警詢中之證述，係於距案發
    時刻較近之所為，其於案發後密接時間接受員警詢問時，較
    無暇斟酌利害關係而為不實陳述，亦無餘裕與被告相互勾串
    而為迴護之詞，況其於警詢時所證述之內容，復與被告於警
    詢及檢察官訊問時自白之情節相符，因之，證人丁○○於警
    詢時之證述顯較審判中之證述具有較可信之特別情況，且為
    證明犯罪事實存否所必要，是證人丁○○警詢中所述與審判
    中不符之部分，依刑事訴訟法第159 條之2 ，應有證據能力
    ，合先敘明。
二、訊據被告丙○○矢口否認有藏匿犯人之犯行，辯稱：丁○○
    並未住在其家裡，是警察要其承認有藏匿丁○○，其因為想
    回家才說丁○○住在其家中云云。經查，上開事實業據被告
    丙○○於警詢及檢察官訊問時坦承不諱，且其自白之內容復
    與證人丁○○於警詢時證稱：我逃亡的這段期間，由甲○○
    之女友丙○○收留我約1 個多月，丙○○知道我涉嫌與甲○○共犯擄人勒贖等案件遭警查緝中等語（見偵字第10736 號
    卷第15頁）相符，堪認被告上開自白與事實相符。
三、被告雖以前詞置辯，但查：
  (一)參酌卷附被告之警詢筆錄及逮捕通知書之記載，被告於製作
    警詢筆錄時已知悉自己涉嫌藏匿犯人丁○○，依一般經驗法
    則及論理法則，被告若無藏匿犯人之行為，理應義正辭嚴堅
    決否認，以期為己洗刷冤屈，豈有反自白自己藏匿丁○○之
    可能。而被告所稱係因警察要其承認藏匿丁○○，並告訴其
    承認就可以回家等辯解，不僅無證據可資證明，且被告亦自
    承：警察並未要求其在檢察官訊問時如何回答等語，足見被
    告在檢察官訊問時所為之陳述，顯非出於強暴、脅迫、利誘
    、詐欺、疲勞訊問、違法羈押或其他不正之方法，是被告若
    確無藏匿丁○○之犯行，其應於檢察官訊問時將警方命其承
    認藏匿丁○○之委屈向檢察官陳明，焉有違背自己之心意再
    次承認確有藏匿丁○○犯行之理。況被告於遭警方查獲之初
    ，因未及防備且較少權衡利害，預設佈局而構詞巧飾，是其
    於甫遭警查獲時及經警移送內勤檢察官訊問時所述內容，自
    較其嗣經思考後而於審判中翻異之辯詞為可採。
  (二)證人丁○○於本院審理時雖具結證稱：我從96年2 月28日起
    至96年4 月25日止，都是住在賓館或南部朋友家，並沒有住
    在丙○○家裡云云，然此與其於警詢時證述之內容明顯矛盾
    ，是其嗣後翻異之證詞是否可採，至有可疑。且參酌證人丁○○於本院審理時另證稱：因為我被警方查獲的時候，心裡
    很緊張，警察一直問我跑到哪裡去，我看到丙○○跟我一起
    被抓，我才想說我躲在丙○○家裡，不是警察叫我這麼說的
    ，是我自己想出來的，警察問我的時候，我就說住在她家等
    語（見本院卷第49至50頁），堪認丁○○於警詢所述有關其
    躲藏於被告家中之事實，係其自由意志下所為之證言，並非
    受警方之指使始為該等陳述，其證述之可信度自屬極高，且
    該部份陳述復與被告於警、偵訊中之自白相符，堪認其於警
    詢之證述情節屬實。況丁○○若確未藏匿於被告家中，而係
    藏匿賓館或南部朋友家，其早應直言陳明自己係藏匿在賓館
    中，豈有虛構其藏匿於被告家中之情節，而令身為其好友甲○○女友之被告身陷藏匿犯人罪嫌之理，是證人丁○○翻異
    之證詞實屬嗣後迴護被告之詞，洵無足採。再者，證人丁○○於本院審理時證稱：被查獲當天是我打電話要丙○○開車
    來大溪的賓館載我，她是在我們被抓之前3 、4 個小時前到
    達賓館，等她進來賓館後我們就一起從賓館出發，被抓前的
    3 、4 個小時我們都開車在大溪、中壢亂逛云云，亦與被告
    於本院審理時陳稱：被抓那天，我開車出門的時候，車上除
    了我之外，好像沒有其他人，我是去中壢跟丁○○會合，是
    在中壢路邊楊記麵店碰到丁○○等情節相異，若丁○○確係
    於遭警查獲當日始與被告相約碰面，其二人豈可能就最重要
    之碰面地點竟各為明顯不同之陳述，稽此益徵證人丁○○自
    96 年3月間某日起至同年4 月25日為警查獲時止，確係藏匿
    在被告位於楊梅鎮○○路207 巷120 弄16號之居處，二人並
    於遭警查獲當日相偕共乘自用小客車外出無訛。
  (三)至證人即被告之胞妹乙○○於本院審理時固具結證稱：其曾
    居住在楊梅鎮○○路207 巷120 弄16號之房屋，住了2 、3
    年，一直到96年8 月才搬離，丁○○並沒有住過這個房子，
    只有來過這裡云云。然查，證人乙○○與被告不僅係二親等
    之旁系血親，更有長期同住之緊密互動，在上開親密血緣關
    係之羈絆下，證人乙○○證述之可信度實屬極低，況其證詞
    更與被告前開自白及證人丁○○於警詢時之證述明顯不一，
    所述顯屬迴護被告之詞，不足採信。
四、綜上所述，被告所辯顯屬卸責之飾詞，不足採信，本件事證
    已經明確，被告之犯行堪予認定，應依法論科。
五、核被告所為，係犯刑法第164 條第1 項之藏匿犯人罪。原審
    以被告罪證明確，因予適用刑事訴訟法第449 條第1 項前段
    、第3 項、第454 條第2 項，刑法第164 條第1 項、第41條
    第1 項前段，刑法施行法第1 條之1 第1 項、第2 項前段，
    判處被告拘役50日，如易科罰金，以新臺幣一千元折算1 日
    ，核其認事用法，均無違誤，量刑亦稱妥適，應予維持。被
    告上訴意旨否認犯罪，指摘原判決不當，求予撤銷改判，核
    無理由，應予駁回。
六、證人丁○○於本院審理時具結後所為之部分證詞，不僅前後
    不一，且與被告於警、偵訊所自白之情節亦不相符，而證人
    乙○○於本院審理時具結後所為之部分證詞，亦與被告於警
    、偵訊所自白之情節及證人丁○○於警詢時之證述內容明顯
    有異，是其二人顯均有涉犯偽證罪之嫌，此部分宜由檢察官
    依法偵辦，附此敘明。
據上論斷，應依刑事訴訟法第455 條之1 第3 項、第368 條，判
決如主文。
本案經檢察官許曉微到庭執行職務。
中　　華　　民　　國　　96　　年　　12　　月　　24　　日
              刑事第十一庭  審判長法  官　蔡榮澤
                                  法  官  紀凱峰
                                  法  官  魏于傑
上正本證明與原本無異。
本件不得上訴。
                                  書記官  林怡君
中　　華　　民　　國　　96　　年　　12　　月　　26　　日
本案論罪科刑主要法條：
中華民國刑法第164條第1項
（藏匿人犯或使之隱避、頂替罪）
藏匿犯人或依法逮捕拘禁之脫逃人或使之隱避者，處 2 年以下有
期徒刑、拘役或 5 百元以下罰金。
意圖犯前項之罪而頂替者，亦同。
